臺灣臺中地方法院民事判決
                                       110年度建字第37號
原      告  威眾機電工程有限公司

法定代理人  王朝欽  
訴訟代理人  王仁聰律師
            田崧甫律師
被      告  立富資源有限公司

法定代理人  劉芸富  


訴訟代理人  廖健智律師
複 代理 人  宋羿萱律師
上列當事人間請求給付工程款事件，本院於民國111年5月17日言
詞辯論終結，判決如下：
    主      文
原告之訴及假執行之聲請均駁回。
訴訟費用由原告負擔。
    事實及理由
壹、程序方面：
    按訴狀送達後，原告不得將原訴變更或追加。但擴張或減縮
    應受判決事項之聲明者，不在此限，民事訴訟法第255條第1
    項第3款定有明文。本件原告起訴聲明第1項為：被告應給付
    原告新臺幣（下同）1,970萬1,609元，及自起訴狀繕本送達
    翌日起至清償日止，按年息5%計算之利息；嗣於民國111年3
    月29日具狀變更聲明為：㈠被告應給付原告870萬1,609元，
    及自起訴狀繕本送達翌日起至清償日止，按年息5%計算之利
    息。㈡被告應給付原告以1,100萬元計算自起訴狀繕本送達翌
    日起至110年9月1日止，按年息5%計算之利息（見本院卷第3
    79頁），核屬減縮應受判決事項之聲明，合於上揭規定，應
    予准許。
貳、實體方面：
一、原告主張：兩造於109年3月10日簽立太陽能光電系統承裝合
    約書（下稱系爭契約），由原告承攬被告之太陽光電發電系
    統建置安裝工程（下稱系爭工程），總價金為2,962萬7,010
    元，付款方式為第一階段簽約後給付合約總價5%現金、第二
    階段開工前備料給付總價15%現金、第三階段系統建置完成
    給付總價35%、第四階段台電併聯完成時給付合約總價35%、
    第五階段測試確認完成給付總價10%。原告就系爭工程已全
    部完工，經台灣電力股份有限公司（下稱台電公司）確認完
    成併聯試運轉作業，系爭工程之發電系統已開始運作數月，
    被告理應支付全部款項予原告，惟被告僅支付第一、二期款
    、第三期中之400萬元，及於110年9月2日給付1,100萬元，
    尚欠原告870萬1,609元。被告故意不向銀行貸款以拖延付款
    時間，依民法第101條第1項規定，被告自應支付1,100萬元
    自起訴狀繕本送達翌日起至110年9月1日止之利息。爰依系
    爭契約之法律關係提起本件訴訟等語，並聲明：㈠被告應給
    付原告870萬1,609元，及自起訴狀繕本送達翌日起至清償日
    止，按年息5%計算之利息。㈡被告應給付原告以1,100萬元計
    算自起訴狀繕本送達翌日起至110年9月1日止，按年息5%計
    算之利息。㈢願供擔保，請准宣告假執行。
二、被告則以：
  ㈠系爭契約約定由原告承攬安裝太陽能光電發電系統裝置於嘉
    義縣○○鄉○○村000○00號房屋屋頂（下稱系爭房屋），依系爭
    契約第3條付款方式之約定，原告應協助被告以被告公司名
    義向台電公司申請併聯，被告係依銀行撥款進度給付第3至5
    階段款項，又依系爭契約第6條第3項約定，原告負有協助被
    告辦理發電系統之保險事宜。然原告竟誤以被告公司法定代
    理人劉芸富之名義向台電公司申請併聯，因台電併聯申請人
    與銀行貸款申請人名義不符，致貸款銀行即聯邦商業銀行（
    下稱聯邦銀行）無法辦理撥款，原告雖已將台電申請併聯之
    名義人變更為被告，惟因欠缺太陽能光電設備（下稱系爭設
    備）明細，被告無法辦理動產抵押權登記予聯邦銀行，另因
    原告未提供系爭設備之結構計算書，致被告不能就系爭設備
    辦理產物保險，是聯邦銀行尚未撥款，依約被告尚無給付第
    3至5階段工程款之義務，原告請求被告給付剩餘工程款及遲
    延利息，自無理由。
　㈡縱認原告得請求工程款，惟原告施作系爭工程有諸多瑕疵，
    造成系爭房屋屋頂烤漆浪板破損、未妥善施作導致系爭房屋
    有漏水之虞、系爭設備結構下陷等瑕疵，經被告於109年9月
    14日以律師函催告原告修繕，未獲置理，爰依民法第493條
    、第495條第1項規定向原告請求修繕費用及減少報酬，並以
    下列費用主張抵銷：⒈瑕疵修繕費用216萬4,640元；⒉因修繕
    而拆裝太陽能板之費用184萬1,679元；⒊修繕期間系爭設備
    不能發電之電費損失105萬9,235元；⒋109年9月委請訴外人
    群裕工程行修繕屋頂漏水之費用31萬6,108元；⒌額外支出維
    護費用：系爭契約第6條系統維修與免費保固之約定，保固
    期限自與台電併聯起保固5年，惟原告至今未與被告辦理驗
    收，於安裝完成系爭設備與台電申請併聯後，亦未提供維護
    服務，經被告多次詢問未予回應，被告遂與訴外人向南能源
    科技有限公司（下稱向南公司）簽立保養維護合約，5年維
    運費用總計209萬4,555元，依民法第227條規定請求損害賠
    償等語，資為抗辯。
　㈢並聲明：⒈原告之訴駁回。⒉如受不利判決，願供擔保請准宣
    告免為假執行。
三、兩造不爭執事項（見本院卷第373至374、428至429頁）：
  ㈠兩造於109年3月10日簽訂系爭契約，由原告承攬施作被告系
    爭房屋之系爭工程，約定總價為2,962萬7,010元。
　㈡系爭契約之付款方式為第一階段簽約後給付合約總價5%現金
    、第二階段開工前備料給付總價15%現金、第三階段系統建
    置完成給付總價35%、第四階段台電併聯完成時給付合約總
    價35%、最後第五階段測試確認完成給付總價10%，第三至五
    階段均載明「依銀行撥款進度給付」。
  ㈢被告分別於109年3月11日給付第一階段款項148萬1,350元，1
    09年5月12日給付第二階段款項444萬4,051元，109年8月25
    日給付第三階段款項400萬元，110年9月2日給付1,100萬元
    予原告。
　㈣被告原向聯邦銀行申請貸款，該行於109年7月15日核准貸款
    ，放款額度2,000萬元，分2階段撥款，撥款條件如本院卷第
    86頁，聯邦銀行於111年2月21日函文表示據被告負責人稱因
    太陽能設備之施工及安裝未依約完成，故無法於批覆書有效
    期限到期前，提供太陽能設備之相關設定文件予聯邦銀行進
    行動產設定，致該行未撥付款項。
　㈤嗣被告向全國農業金庫股份有限公司（下稱農金公司）嘉義
    分行申請貸款，經農金公司於110年9月16日核准授信額度1,
    970萬元，其動用方式分三階段，至今農金公司僅撥付第一
    階段款項。
　㈥被告於110年1月10日與向南公司簽立太陽光發電（廠）系統
    維運合約書，由向南承攬被告系爭房屋之太陽能光發電（廠
    ）系統維護事宜，約定太陽能發電系統維護保養費用以該設
    備實際發電收入10%計算。　
　㈦系爭工程經臺灣省土木技師公會110年5月26日鑑定結果，認
    有矽利康施工瑕疵、因施工造成屋頂鋼板凹陷及其他施工瑕
    疵，修繕之總費用為216萬4,640元。
四、得心證之理由：
  ㈠原告依系爭契約之法律關係，請求被告給付870萬1,609元及
    自起訴狀繕本送達翌日起至清償日止之利息，及1,100萬元
    自起訴狀繕本送達翌日起至110年9月1日止之利息，有無理
    由？
　⒈兩造於109年3月10日簽訂系爭契約，由原告承攬施作被告系
    爭房屋之系爭工程，約定總價為2,962萬7,010元，系爭契約
    第3條付款方式約定：「⑴第一階段：簽約後給付合約總價5%
    現金。⑵第二階段：開工前備料給付總價15%現金。⑶第三階
    段：系統裝置完成，給付總價35%，乙方（即原告）已完成
    整場之發電系統，甲方（即被告）須給付總價35%（依銀行
    撥款進度給付）。⑷第四階段：台電併聯完成時給付合約總
    價35%，甲方須配合乙方之申請作業，並應乙方請求提供申
    請所需之各項資料等，乙方系統施工完成後，與台電正式併
    聯，甲方應支付總價35%（依銀行撥款進度給付）。⑸第五階
    段：測試確認完成給付總價10%（依銀行撥款進度給付）系
    統經測試及完成驗收後，經確認工程達驗收標準後給付合約
    總價之尾款10%金額」【見臺灣屏東地方法院（下稱屏院）
    卷第29至31頁】，有系爭契約在卷可稽（見屏院卷第27至37
    頁），並為兩造所不爭執（見本院卷第373頁），堪認屬實
    ，是系爭工程第三至五階段工程款之付款方式均係依被告貸
    款銀行之撥款進度給付。
　⒉查被告前向聯邦銀行申請太陽能機器設備貸款，經聯邦銀行
    於109年7月15日核准貸款，核准額度為2,000萬元，批覆書
    有效期限至110年7月15日，核准後聯邦銀行即通知被告，惟
    據被告負責人表示，因太陽能設備之施工及安裝未依約完成
    ，故無法於批覆書有效期限到期前，提供太陽能設備之相關
    設定文件予聯邦銀行進行動產設定，因授信條件未符合，致
    該行未能撥帶該額度等情，有聯邦銀行文心分行111年2月21
    日（111）聯文心字第0017號函附卷可參（見本院卷第343頁
    ）；嗣被告改向農金公司申貸農業綠能設置貸款，經農金公
    司於110年9月16日核准授信額度1,970萬元，其動用方式分
    為三階段，於言詞辯論終結前農金公司僅於111年2月11日撥
    付第一階段款項1,100萬元等情，有農金公司嘉義分行111年
    2月24日農金庫嘉字第1110221001號函存卷可佐（見本院卷
    第345至346、376頁），是被告之貸款銀行尚未撥付全額貸
    款，則系爭契約第3條付款方式依銀行撥款進度給付之條件
    尚未成就。
　⒊原告固主張被告係故意不向銀行貸款以拖延付款時間，依民
    法第101條第1項規定，應視為條件已成就，原告自得請求被
    告給付剩餘工程款870萬1,609元及利息，及被告已給付之1,
    100萬元自起訴狀繕本送達翌日起至110年9月1日止之利息等
    語，然為被告所否認，並以前詞置辯。經查：
　⑴按因條件成就而受不利益之當事人，如以不正當行為，阻其
    條件之成就者，視為條件已成就，民法第101條第1項定有明
    文。依當事人一方之意思而決定其成就與否之條件，倘依契
    約或通常情形，當事人應為一定之行為使其條件成就，乃為
    圖免因條件成就而受不利益，任意不為該行為，即係以不正
    當消極行為阻其條件之成就，依上開規定，應視為條件業已
    成就（最高法院86年度台上字第2280號裁判要旨參照），是
    本件應審酌被告有無以不正當行為，拖延辦理銀行貸款條件
    之成就。
  ⑵台電公司於109年7月23日派員訪查系爭工程設置場址完成併
    聯試運轉作業，有台電公司嘉義區營業處109年7月27日嘉區
    業營再生字第C0000000號函可參（見屏院卷第61頁），而被
    告係於109年7月15日經聯邦銀行核准貸款，已如前述，惟因
    原告向嘉義縣政府申請核發之再生能源發電設備同意備案係
    以被告法定代理人名義為之，經申請移轉後，由嘉義縣政府
    於109年11月23日、24日以府經發字第1090259188號、10902
    59189號函，同意將被告法定代理人之再生能源發電設備移
    轉予被告公司（見本院卷第63至66頁）。
　⑶嗣因聯邦銀行之核貸通知書載明系爭設備應設定動產抵押權
    予該行作為加強債權，並以聯邦銀行為相關產險之受益人，
    故被告於110年2月2日LINE通訊軟體向原告員工王文揚傳送
    訊息要求提供銀行貸款所需資料，因原告表示該員工已離職
    ，故被告於110年5月26日寄發豐原郵局000369號存證信函予
    原告，催告原告於函到5日內提供設備明細及結構計算書等
    資料，以供被告向聯邦銀行辦理撥款事宜，並於存證信函後
    檢附聯邦銀行109年7月15日核貸通知書作為附件，有該存證
    信函為證（見本院卷第101至111頁），其後原告以110年6月
    1日民事準備狀送達被告，提供原證10之設備明細及結構計
    算書（見本院卷第99、113至173、397頁）。又被告係於109
    年5月13日起陸續提供文件予聯邦銀行，進行該太陽能機器
    設備貸款額度之審核，貸款最終未能撥貸，主要係因借戶未
    能於110年7月15日以前完成設定動產抵押權予該行所致等語
    ，有聯邦銀行111年4月26日（111）聯文心字第0037號函在
    卷可參（見本院卷第403頁）。
　⑷因聯邦銀行未撥付貸款，被告改向農金公司申辦貸款，經農
    金公司於110年9月16日核准授信額度1,970萬元，本院函詢
    農金公司本件貸款撥付之條件，農金公司函覆稱：各階段文
    件需以正本為憑貸文件，惟被告表示因無正本，故向原核發
    單位申請憑貸文件抄本，於111年2月8日交付本公司等語，
    有農金公司111年4月26日農金庫嘉字第1110411001號函可證
    （見本院卷第405頁），而被告確曾於110年11月17日向原告
    訴訟代理人要求提供銀行核撥貸款所需之文件正本（見本院
    卷第319頁），核與被告所辯銀行要求提供正本，因無法取
    得原告提供之正本，改提供抄本予農金公司辦理乙節相符。
    由上開過程可知，被告於申辦銀行貸款之程序尚須原告配合
    提供相關文件，以供辦理系爭設備之動產抵押權設定予貸款
    銀行，銀行方能撥付款項，而被告確有聯繫原告請其提供相
    關文件，堪認被告並無何不正當消極行為阻止銀行撥款條件
    之成就。原告主張被告係故意不向銀行貸款以拖延給付本件
    工程款，依民法第101條第1項規定，應視為付款條件已成就
    乙節，尚屬無憑。
　㈡被告之抵銷抗辯，有無理由？
　　被告固以原告系爭工程施工不當、不完全給付所造成之損害
    ，含修繕總費用216萬4,640元（見社團法人臺灣省土木技師
    公會110年5月26日鑑定報告第24-1頁）、太陽能板拆裝費用
    184萬1,679元（見本院卷第201頁）、修繕期間電費損失105
    萬9,235元（見本院卷第201至209、415頁）、5年太陽能設
    備維運費用209萬4,555元（見本院卷第416至417頁）、僱工
    修繕漏水費用31萬6,108元（見本院卷第211至212、255頁）
    ，據以主張抵銷，惟因原告請求被告給付剩餘工程款之條件
    既未成就，則被告目前尚無給付原告剩餘工程款之義務，自
    無庸審酌被告所為上開抵銷抗辯。
五、綜上所述，原告依系爭契約之法律關係，請求被告給付系爭
    工程尾款870萬1,609元，及自起訴狀繕本送達翌日起至清償
    日止按年息5%計算之利息，暨給付以1,100萬元計算自起訴
    狀繕本送達翌日起至110年9月1日止按年息5%計算之利息，
    為無理由，應予駁回。又原告之訴既經駁回，其假執行之聲
    請即失所附麗，應併予駁回。
六、本件事證已臻明確，兩造其餘攻擊防禦方法及證據，核與判
    決之結果不生影響，爰不一一論列，併此敘明。至原告聲請
    證人即中華民國太陽熱能商業同業公會前理事長黃正忠作證
    ，已證明現場會勘當時現況（見本院卷第223、237頁），及
    函詢該公會（見本院卷第247頁），均無必要，附此敘明。
七、訴訟費用負擔之依據：民事訴訟法第78條。
中　　華　　民　　國　　111 　年　　6 　　月　　9 　　日
                　民事第一庭    法  官  廖欣儀
正本係照原本作成。
如對本判決上訴，須於判決送達後20日內向本院提出上訴狀。如
委任律師提起上訴者，應一併繳納上訴審裁判費。
中　　華　　民　　國　　111 　年　　6 　　月　　10　　日
                                書記官  李俊毅